【裁判字號】    97,易,1000
【裁判日期】    980827
【裁判案由】    傷害
【裁判全文】
臺灣苗栗地方法院刑事判決              97年度易字第1000號
公  訴  人  臺灣苗栗地方法院檢察署檢察官
被      告  丙○○
被      告  甲○○
被      告  丁○○
上列被告等因傷害案件，經檢察官提起公訴（97年度偵字第3212
號），本院判決如下：
    主  文
丙○○共同犯傷害罪，處有期徒刑貳月，如易科罰金，以新臺幣
壹仟元折算壹日。
甲○○共同犯傷害罪，累犯，處有期徒刑參月，如易科罰金，以
新臺幣壹仟元折算壹日。
丁○○犯傷害罪，累犯，處有期徒刑參月，如易科罰金，以新臺
幣壹仟元折算壹日。
    事  實
一、甲○○前於民國92年、93年間，分別因傷害、妨害家庭等案
    件，經法院判處有期徒刑2 月、3 月確定，嗣經定執行刑為
    有期徒刑4 月，甫於94年6 月14日易科罰金執行完畢（構成
    累犯）。丁○○於92年間因傷害案件，經法院判處有期徒刑
    3 月確定，甫於93年2 月5 日易科罰金執行完畢（構成累犯
    ）。詎均不知悔改，甲○○因數年前與丁○○有車輛毀損之
    糾紛，雙方不斷為此而有爭執，於民國97年4 月9 日上午10
    時30分許，甲○○至丁○○位於苗栗縣苑裡鎮興隆24號之住
    處前，用力拍打丁○○住處大門，丁○○遂出門與之理論，
    甲○○之母親丙○○見狀即前來為甲○○助陣，未幾，甲○○及丙○○即共同基於傷害之犯意，合力拉扯丁○○之衣服
    ，並出手攻擊丁○○之頭、臉部位，造成丁○○受有下唇撕
    裂傷、右手腕及胸前抓擦傷等傷害。丁○○在盛怒下，亦基
    於傷害之犯意，出手推倒甲○○，造成甲○○受有左肘挫傷
    、左膝及左踝挫傷、右手瘀傷等傷害，嗣經員警到場處理後
    ，始查獲上情。
二、案經甲○○、丁○○訴由苗栗縣警察局通霄分局報告臺灣苗
    栗地方法院檢察署檢察官偵查起訴。
    理  由
壹、程序部分：
一、按被告以外之人於偵查中向檢察官所為陳述，除顯有不可信
    之情況者外，得為證據，刑事訴訟法第159 條之1 第2 項定
    有明文。偵查中對被告以外之人所為之偵查筆錄，或被告以
    外之人向檢察官所提之書面陳述，性質上均屬傳聞證據。惟
    現階段刑事訴訟法規定檢察官代表國家偵查犯罪、實施公訴
    ，依法其有訊問被告、證人及鑑定人之權，證人、鑑定人且
    須具結。而實務運作時，檢察官偵查中向被告以外之人所取
    得之陳述，原則上均能遵守法律規定，不致違法取供，其可
    信度極高，自得為證據。經查，本件證人即到場處理本件警
    員乙○○，於檢察官偵查中所為之證述，性質上雖屬審判外
    之陳述，惟其係於偵查中向檢察官所為之證述，且經具結，
    復無顯有不可信之情況，衡諸上開規定，自具有證據能力，
    併此敘明。
二、按被告以外之人於審判外之言詞或書面陳述，除法律有規定
    者外，不得作為證據，刑事訴訟法第159 條第1 項固定有明
    文。惟被告以外之人於審判外之陳述，雖不符同法第159 條
    之1 至之4 之規定，而經當事人於審判程序同意作為證據，
    法院審酌該言詞陳述或書面陳述作成時之情況，認為適當者
    ，亦得為證據。又當事人、代理人或辯護人於法院調查證據
    時，知有第159 條第1 項不得為證據之情形，而未於言詞辯
    論終結前聲明異議者，視為有前項之同意，同法第159 條之
    5 亦定有明文。查卷附證人即被告丙○○、甲○○、丁○○
    等人於警詢時的陳述，卷附被告甲○○、丁○○的診斷證明
    書，均為被告以外之人於審判外之言詞或書面陳述，而屬傳
    聞證據。但公訴人、被告等人，對於上開言詞或書面陳述之
    證據能力均未爭執【被告甲○○、丙○○2 人係對被告丁○○的警詢筆錄、診斷證明書之證據證明力有意見；被告丁○○係對被告甲○○、丙○○2 人警詢筆錄的證據證明力有意
    見（參審卷97年12月11日準備程序筆錄第3 頁）】，本院審
    酌上述言詞陳述、書面陳述等證據資料作成時之情況，核無
    違法取證或其他瑕疵，認為以之作為證據為適當。
貳、實體部分：
一、訊據被告丙○○、甲○○、丁○○等3 人均否認有傷害之犯
    行，被告丙○○辯稱：「被告丁○○把甲○○的頭打了10幾
    下，我過去把他的手拉開。」等語；被告甲○○辯稱：「那
    是因為丁○○要打我，我快要跌倒了，所以我抓住他的衣襟
    ，我沒有打他。」等語；被告丁○○辯稱：「我都沒有出手
    」等語。
二、惟查：
  (一)證人即被告丙○○於本院審理時結證稱：「（問：案發當天
    你有看到丁○○把你的女兒甲○○推倒在地嗎？）對，把甲○○的頭髮拉住，一直搥打她的頭部，我就跑過去把丁○○
    拉開。」、「（問：你用哪隻手拉丁○○？）1 隻手。」、
    「（問：甲○○在警察局說你用兩隻手去拉丁○○，有何意
    見？）沒有意見。」、「（問：你看到甲○○被丁○○打的
    時候，你的反應有沒有很生氣？）當然很生氣，我說你這麼
    打，是要把人打死嗎。」、「（問：你在偵查中有說丁○○
    與甲○○互相拉扯，是否如此？）我忘記了，丁○○就把我
    們兩個拉扯。」、「（問：97年9 月12日你在偵查中所述是
    否實在？）實在。」、「（問：所以甲○○的手也有在那邊
    揮來揮去，照你偵查中所述？）有實在。」、「（問：丁○○的嘴角有受傷，怎麼來的？）我不知道。」、「（問：上
    開問題，你在偵查中有說也許是他們兩個人互相拉扯所造成
    的，有何意見？）應該是，但是時間已久，我忘記了。」、
    「（問：那時候你說你看到丁○○在打甲○○，你看到，有
    去阻擋，你阻擋時丁○○的力量是否很大？）有的，男人的
    力量很大，我如果沒有去阻擋，萬一把人打怎樣，也不好。
    」、「（問：你有阻擋成嗎？）沒有，他把甲○○摔倒在地
    ，他聽到警察要來，才把人放開，他就是把我們甩開。」、
    「（問：那時候丁○○是一個人對你們兩人？）對。」、「
    （問：提示97年度偵字第3212號卷第10頁到第12頁你的警訊
    筆錄，該份筆錄你所述是否實在？）實在。」等語（參審卷
    98年4 月2 日審判筆錄第3 至7 頁）。其於警詢時陳稱：「
    （問：妳於何時？何地？親眼目睹丁○○與妳女兒甲○○發
    生糾紛？有無人員受傷？有無使用兇器？請詳述之。）我是
    於97年4 月9 日約上午10時30分許，我有親眼目睹在我自宅
    後方門前，我女兒要向丁○○索取在90年時我女兒所有之汽
    車6H-3238 號被丁○○撞壞所修理的費用6500元，丁○○不
    但不還錢還出手打我女兒，使我女兒受傷，傷勢如何我不清
    楚，但我女兒有到苑裡李綜合醫院就醫，並有開立診斷書，
    對方沒有使用兇器。」【以上參偵卷第12頁】、「（問：警
    方於97年6 月17日下午17時00分許，為何事情請妳到所製作
    筆錄？）、、當天我聽到我女兒叫我，我出門看到丁○○正
    在打我女兒，我就用左手拉丁○○左手，丁○○用右手還一
    直打女兒，我不知道他的下唇撕裂傷、右手腕及胸前抓擦傷
    是如何來的，我都沒有出手打丁○○、、」【以上參偵卷第
    10頁】等語。是由其上述證詞，可知其係證稱97年4 月9 日
    上午10時30分許，其女兒即共同被告甲○○，在其住處後門
    前向被告丁○○索討車號6H-3238 號自用小客車修理費6500
    元，但被告丁○○說拿出證據來，不但不還錢竟抓住被告甲○○頭髮，以拳頭毆打被告甲○○頭部。其自住處出來阻止
    被告丁○○，並拉住被告丁○○右手，但被告丁○○仍欲持
    續毆打被告甲○○，復用力將其及被告甲○○摔倒在地上，
    造成被告甲○○受傷，其未打被告丁○○，不知到道被告丁○○的傷勢是什麼原因造成等情。
  (二)證人甲○○於本院審理時結證稱：「（問：你的母親丙○○
    在偵查中說那時候丁○○與你互相有拉扯，有何意見？）有
    意見，是丁○○左手拉住我的頭髮，右手一直打我，是我反
    抗，不是互相拉扯，我母親見到這種情況，就過來拉住丁○○的右手，他就無法打我，那時候丁○○的動作就是一直甩
    。」、「（問：你剛才說丁○○拉住你的頭髮，右手一直打
    你，你就反抗，你如何反抗？）我那時候沒有什麼力氣，我
    母親過來抓住他的手，我的頭就可以抬起來，我就用手去抓
    他的衣服，我那時候的想法就是他打我，我就要去抓他的胸
    部，但是我的感覺是沒有碰觸到他的胸部，我只有抓到他的
    衣服。」、「（問：所以你有用手揮，要去抓丁○○的胸部
    ？）對，我那時候的想法是要去抓他的胸部，但是手搆不到
    ，只有抓到衣領的地方，我當時已經被丁○○撂倒在地上，
    我只能往上抓。」、「（問：本案當天你們這個爭吵、打架
    的時間大概有持續多久？）有超過5 分鐘。」、「（問：所
    以在這5 分鐘之間，你的反抗只有抓丁○○的衣領而已嗎？
    ）對。」、「（問：你在97年6 月17日在警察局時稱當時你
    母親是要阻擋丁○○出手打人，所以有拉丁○○的手，你母
    親有用雙手抓住丁○○的右手，你說如果丁○○的右手有受
    傷，那也是你母親丙○○阻止他而造成的，是否如此？）可
    能是這樣受傷的。」、「（問：你當天被丁○○推倒時，你
    哪邊受傷？）左邊的頭部很腫，我去給醫生看時，醫生說我
    沒有外傷，所以沒有開診斷證明。」、「（問：丁○○的嘴
    角的傷勢怎麼來的？）他自己弄傷的。」、「（問：提示97
    年度偵字第3212號卷第26頁，你在偵查中所述是否實在？）
    實在。」、「（問：提示97年度偵字第3212號卷第8 頁到第
    9 頁，你在警訊所述是否實在？）實在。」、「（問：提示
    97年度偵字第3212號卷第15頁，這個診斷證明書上面所記載
    的傷勢，這些傷勢在當天是在什麼階段造成的？）那時候被
    告丁○○在打我，我母親有出來阻止他，後來我被丁○○撂
    倒在地，應該是那個時候受有診斷證明書上所載的傷勢。」
    等語（參審卷98年4 月2 日審判筆錄第9 至11頁）。其於警
    詢時陳稱：「（問：妳鄰居丁○○於何時？何地傷害妳、、
    ）我是於97年4 月9 日上午10時30分許，我到我自宅後方門
    前，我用手拍丁○○家的門，並說要他賠我6000元，丁○○
    一下子就從他家裡面衝出來，他就用手捉我的頭髮並用手搥
    打我的頭部及臉部，我遭我鄰居丁○○徒手攻擊後，我有用
    右手抓他的衣領，造成我身體多處瘀傷，我就打電話報警，
    警方有立即派員前往處理，我是在本9 日到苑裡李綜合醫院
    看診，我在10日至派出所報案製作筆錄。」、、「（問：有
    無其他證人目擊你被傷害？）當時我媽媽有在現場，她有看
    到全部情形。」、「（問：你有無醫院診斷書或其他證據？
    ）我有苑裡李綜合醫院診斷證明書、、」、、「（問：妳與
    丁○○關係為何？有無恩怨或財務糾紛？）我與丁○○沒有
    關係。我與他在90年間有發生過他撞到我的汽車『6H-3238
    號自小客車』，致我的汽車損壞，我有把車子送修『修理費
    是6500元』，但他不承認有撞我的車子，所以他都不賠償我
    車損的費用，我在90年間有向丁○○提出汽車毀損告訴，但
    苗栗地方法院以時間已超過6 個月，所以不起訴，事後我不
    甘心便時常找他，要他賠我車損的錢『6000元』，也因為如
    此，所以我們時常為了我汽車毀損的賠償問題，常常發生吵
    架情事。」【以上參同偵卷第6 頁至第7 頁】、「（問：丁○○丁○○在97年5 月25日下午16時10分許到所製作筆錄時
    ，向你提出傷害告訴、、？請你詳述之？）、、，當天有郵
    差來，我家門牌號碼，有3 戶是一樣的，我當天把不是我的
    信，拿去給鄰居，他有看到我從他家旁邊經過，他就在裡面
    用東西敲桌子，他在挑釁我，所以我才去拍在他家的門，他
    從家門衝出來就打我，當時我有反抗，但是我沒有打他，當
    時我有捉到他前衣領，我就倒在地上，他的衣服是這樣弄破
    的，當時我有看到他的嘴唇有流血，我的心裡在笑說：『他
    打人到自己受傷』，當時我媽出來看到我被打，我媽媽說：
    『你為什麼一直打我女兒』，我媽媽有用雙手捉他的右手，
    我不知道他的右手有沒有受傷，我不清楚他的傷是怎麼受傷
    的。」、、「（問：妳對丁○○對你及你媽媽等2 人，所提
    出傷害罪案告訴，你有無任何意見？）我和我媽媽等2 人並
    沒有打丁○○，我媽媽當時只是用雙手捉住丁○○的右手，
    我媽媽的本意是阻止丁○○再出手打人，我當時並沒有看到
    丁○○當時身體有任何傷，如果是事後他的右手有受傷，那
    也是我媽媽阻止他的時候，可能是當時所造成傷。」【以上
    參同偵卷第8 頁至第9 頁】等語。是由其上述證詞，可知其
    因認被告丁○○於90年間撞及其車號6H-3238 號自小客車造
    成毀損，修理費6500元，但被告丁○○不願賠償該筆修車費
    用，其提出告訴，亦經檢察官（其誤陳為法院）已逾6 個月
    告訴期間為不起訴處分。然其心有不甘，數度要求被告丁○○賠償汽車修理費未果而發生爭吵。嗣於97年4 月9 日上午
    10時30分許，郵差送信至其住處，其欲將不屬於其之信件拿
    給鄰居，正路過被告丁○○住處之際，被告丁○○見狀在渠
    住處內故意敲打桌子挑釁。其旋即拍打被告丁○○家門，被
    告丁○○則衝出屋外抓住其頭髮，毆打其頭部、臉部數下，
    其於此刻立即拉住被告丁○○之前衣領，抵抗被告丁○○之
    攻擊。其母即共同被告丙○○見狀則以雙手拉住被告丁○○
    右手，阻止被告丁○○繼續毆打其，被告丁○○於斯時用力
    甩其及被告丙○○，其則為被告丁○○撂倒在地，受有左肘
    挫傷、左膝及左踝挫傷、右手瘀傷等傷害。其立即打電話報
    警，警員亦到場處理，其於翌日即同年4 月10日至苑裡李綜
    合醫院看診驗傷等情。
  (三)證人丁○○於本院審理時結證稱：「（問：你卷附的診斷證
    明書的傷勢怎麼來的？）被丙○○、甲○○抓傷的。」、「
    （問：這個傷勢是在事發前或什麼時候造成的？）事發當時
    。」、「（問：丙○○怎麼打你？）他用手打我的頭與臉，
    時間很久了，那時候甲○○拉著我的衣服，丙○○就跑過來
    ，就兩個一起。」、「（問：丙○○除了打你的臉與頭之外
    ，還有沒有其他地方？）時間久了忘記了，除了頭、手之外
    ，嘴唇也流了很多血。」、、「（問：照你這樣的陳述，你
    們拉扯有多久？）幾分鐘有。」、（問：提示偵卷第4 、5
    頁警訊筆錄，你所述是否實在？）實在。」、「（問：提示
    偵卷第27、28頁偵查中所述，是否實在？）實在。」等語（
    以上參審卷98年8 月6 日審判筆錄第3 至6 頁）。其於警詢
    時陳稱：「（問：甲○○在97年4 月10日下午17時31分許到
    所向你提出傷害及毀損告訴，、、是否有此事？請你詳述之
    ？）97年4 月9 日上午10時30分許，當天我在家裡面泡茶，
    我家門尚關著，甲○○於上述時間到我家拍打我家後面的窗
    戶，之後又到我家前門拍打我家的大門，連續拍打好幾次，
    我就打開門找她理論，她就叫她媽媽來我家門前，她們兩人
    合力拉我的衣服，又打我的臉部及嘴巴，使我的下唇撕裂傷
    、右手腕及胸前抓擦傷，當時我叫她們放手，她們一點都不
    理會我，而且都不放手，所以我只好把她們兩人推開，我並
    沒有出手打她們，、、甲○○是誣告我的。」、「（問：你
    有無打甲○○？你有無持兇器或其他器具攻擊甲○○？其傷
    勢為何？）我只有用手把她跟她媽媽兩人推開，我並沒有打
    她們兩人，是甲○○及她媽媽兩人先動手打我，我根本就沒
    有還手打她們兩人。我沒有打她們兩人更沒有持任何的器具
    打她們兩人。甲○○所受的傷應該是她和她媽媽兩人在打我
    時，被我用手推開時跌倒所受傷的，並非是我用手把她打傷
    的。」、「（問：你與甲○○兩人雙方傷害時，現場除了你
    1 人與她雙方有受傷外，還有無其他人在場或受傷？）我與
    甲○○兩人雙方傷害時，甲○○的媽媽有在場，但她媽媽沒
    有受傷。」、「（問：甲○○說是因為她在90年間她所有的
    6H-3238 號自小客車被你所撞壞，其修理費用是新臺幣6500
    元、、，你作何解釋？）她說我撞壞她所有之6H-3238 號自
    小客車，並沒有此事，所以我根本就不想與她計較，但是她
    常常無緣無故就到我家用手拍打我的AH-3566 自小客車及我
    家的窗戶和大門，我很少理會她，但是4 月9 日當天因為她
    的態度非常惡劣，所以我才會出門與她理論，但我並沒有出
    手打她。」、「（問：你對甲○○及她媽媽兩人提出傷害告
    訴，你是否有醫院醫療證明提供給警方？）我有苑裡李綜合
    醫療證明書。」（以上參同偵卷第4 頁至第5 頁）。其於檢
    察官訊問時陳稱：「（問：當日經過情形為何？）甲○○會
    不定時拿東西砸我的家，還會罵我，那一天甲○○又到我家
    門口，拍打我的門，我嚇一跳，我打開門找她理論，她媽媽
    就從家裡出來，就來拉我的衣服。結果她媽媽就用拳頭打我
    的臉部、頭部，造成我的嘴唇有撕裂傷，後來她們2 人又拉
    我衣服，我就把他們推開，警察就來了。」、「（問：當日
    是否有毆打甲○○？）如果我要打她，為何我嘴唇還會流血
    ？是因為他們拉我的衣服，我才會把他們摔開。我並沒有毆
    打甲○○的頭。」、「（問：之前是為了車禍的事情有糾紛
    ？）好幾年前，他們指控我，她的車被我晚上撞到，我否認
    ，我的車也並沒有受傷，她都是在亂講。」、「（問：當日
    除了你們3 人之外，是否還有其他人在場？）沒有。只有我
    們3 人。」、「（問：警察去的時候，有無看到什麼？）當
    日警察到了之後，她們還想打我，結果警察看見我嘴唇流血
    ，就叫我進去屋內，由他們來處理，到場警員是乙○○。另
    外一人我就不知道。」（以上參同偵卷第25頁至第28頁）。
    是由被告丁○○上述證詞，可知其係證稱90年間被告甲○○
    認車號6H-3238 號自小客車，係被其撞壞，要求其賠償6500
    元修理費，但實際上並無此情形，其不予理會。然被告甲○○則經常無緣無故拍打其車號AH-3566 自小客車及其住處窗
    戶和大門，其亦不理會。嗣於97年4 月9 日上午10時30 分
    許，被告甲○○連續拍打其住處後面窗戶及大門數次，其認
    被告甲○○態度惡劣，乃開門與被告甲○○理論，被告甲○○旋即叫被告丙○○到其住處門前，兩人合力拉其衣服，又
    打其之臉部及嘴巴，使其下唇撕裂傷、右手腕及胸前抓擦傷
    。當時其叫被告丙○○母女放手，但渠等2 人均不理會且不
    放手，其不得已將渠等2 人推開，但沒有出手打人等情。
  (四)證人即案發當時到場處理本件的警員乙○○於本院審理時結
    證稱：「（問：請說明你當時到場的情況？）當天到現場的
    時候，雙方當時沒有動手在打架，雙方只是在爭吵，我到場
    之後，就把我的相機的攝影系統打開了，我從頭到尾把他們
    吵架的情形，及身上的狀況錄影下來，我97年11月25日就離
    職了，我來作證的時候無法到派出所調資料，但是我當時去
    處理時，有用隨身碟把相關的情形錄製下來，可以提供相關
    的情形給鈞院參考。我的回憶是當時雙方的衣服都有破損，
    傷勢的部分，我不是專業的醫生，不知道是因為什麼原因而
    受傷，我沒有看到他們在我到場之前的情形，而是以他們的
    自述及提出的診斷證明書當作處理本件的依據。」、「（被
    告丁○○問：你當時去處理時，我的衣服是否已經破裂，我
    的嘴唇是否已經有傷口？）我看我的帶子的時候，丁○○的
    衣服前面有破損，嘴唇有血跡，是誰的血跡我沒有去檢查。
    」、「（被告丁○○問：當時你有看到我有流血，甲○○及
    其母親是否有受傷的情形？）當時我沒有看到甲○○及其母
    親在外表的部分有明顯的傷痕，其他的部分我沒有去檢查，
    我們會請他們提出診斷證明，因為我不是專業的人士，無法
    判斷。」、「（被告丁○○問：當時你來處理時，甲○○他
    們是否還要衝進來我家打我，你們當時還有其他的員警來處
    理，他們在制止甲○○母女衝進來？）當天我去的時候，不
    是兩個員警，是一個志工，他說要陪同我去處理，當天我去
    的時候，看到兩個人在門口前面爭吵，打電話報案的是甲○○，我要瞭解當天的情況，甲○○的情緒很激動，一直要跟
    丁○○理論，我就跟丁○○說如果有需要的話，再請丁○○
    到警局說明，等到丁○○進門後，甲○○一直要進去與丁○○理論，我告訴甲○○說妳已經報案了，不要這樣，跟我回
    警局製作筆錄。」等語（參審卷98年4 月23日審判筆錄）。
    其於檢察官偵查時結證稱：「（問：他們雙方恩怨情形為何
    ？）甲○○報案後，我們請她說明，結果甲○○說3 年前，
    她的車子被丁○○損壞，要丁○○賠償6 千多元，結果我有
    請甲○○拿出收據出來，但是本件曾經訴訟過，但是好像是
    不起訴處分。」、「（問：近年來，他們雙方是否常起糾紛
    ？）是。就是為了那輛車的事情，我其他同事也曾處理他們
    的案子。」、「（問：當日有無看到甲○○頭部有無受傷情
    形？）完全沒有看到，而且診斷書也沒有註明。」、「（問
    ：有沒有其他陳述？）毀損案件已經經過很久，雙方也曾訴
    訟過，但是甲○○時常為此事報案，派出所也是感到困擾。
    」等語（以上參同偵卷第43至第44頁）。
  (五)是觀察證人乙○○的上述證詞，又參酌本院勘驗其到案發現
    場處理本件時所拍攝的影音光碟結果（附於本院審卷98年5
    月14日審判筆錄之後），可知於案發後被告甲○○、丙○○
    2 人，仍與被告丁○○有激烈的口角衝突，其等3 人的衣服
    均有破損的情形（參本院98年5 月14日審判筆錄第頁）。復
    衡酌被告丁○○、甲○○、丙○○3 人前述證詞及陳述，再
    斟酌卷附不起訴處分書、刑事判決書、診斷證明書（參偵卷
    第13、15頁）、照片（參偵卷第16頁）所示。可知被告丁○○、甲○○2 人於90年間，因被告甲○○所有車號6H-3238
    號自小客車被毀損，認係被告丁○○所為，被告甲○○要求
    被告丁○○賠償修理費6500元未果後，彼此間爭執不下，心
    生不滿等情。嗣於97年4 月9 日上午10時30分許，被告甲○○、丁○○復於被告丁○○位於苗栗縣苑裡鎮興隆24號之住
    處，因前述情事發生爭執，被告甲○○之母親即被告丙○○
    見狀即前來為被告甲○○助陣，母女2 人合力拉被告丁○○
    之衣服，又打被告丁○○之臉部及嘴巴，使其下唇撕裂傷、
    右手腕及胸前抓擦傷等傷害。而被告丁○○因此而發怒，出
    手推被告甲○○，導致被告甲○○跌倒在地，受有左肘挫傷
    、左膝及左踝挫傷、右手瘀傷等傷害。嗣證人乙○○接獲被
    告甲○○報案後到場處理，發現雙方的衣服都有破損，被告
    丁○○的嘴唇有流血等事實，應為案發之經過。
  (六)至被告丙○○、甲○○、丁○○3 人均否認有傷害的犯行，
    但與上述論證不符，且被告丙○○、甲○○母女，與被告丁○○相處不睦積怨已久，已如前述，其等3 人一言不和，大
    打出手，實在情理之中。其等3 人上述辯解，無非避重就輕
    之詞，均不足採信。此外，復有前述診斷證明書、照片在卷
    可考，其等3人傷害犯行，洵堪認定。
三、核被告丙○○、甲○○、丁○○3 人所為，均係犯刑法第27
    7 條第1 項的傷害罪。被告丙○○、甲○○2 人，對於上述
    傷害被告丁○○之行為，具有犯意聯絡與行為分擔，為共同
    正犯。又被告丁○○、甲○○2 人，分別有事實欄所載的前
    科素行，分別於93年2 月5 日、94年6 月14日執行完畢，此
    有臺灣高等法院被告前案紀錄表2 份在卷可考，其等2 人於
    前案有期徒刑執行完畢後，5 年內故意再犯本件傷害罪，均
    為累犯，應分別依刑法第47條第1 項規定加重其刑。爰審酌
    被告丙○○、甲○○、丁○○3 人，因細故分別毆傷告訴人
    丁○○、甲○○，實不可取。復衡酌其等3 人犯罪之動機、
    智識程度、目的、犯罪所生危害、犯後否認犯行、迄今尚未
    和解，復衡酌甲○○、丁○○之傷勢非重等一切情狀，分別
    量處如主文所示之刑，並分別諭知易科罰金的折算標準。
據上論斷，應依刑事訴訟法第299 條第1 項前段，刑法第28條、
第277 條第1 項、第47條第1 項、第41條第1 項前段，刑法施行
法第1 條之1 ，判決如主文。
本案經檢察官黃明正到庭執行職務。
中    華    民    國    98    年    8     月  27    日
                  刑事第三庭  法  官  呂曾達
以上正本證明與原本無異。
如不服本判決應於收受判決後10日內向本院提出上訴書狀，並應
應敘述具體理由。其未敘述上訴理由者，應於上訴期間屆滿後20
日內向本院補提理由書 (均須按他造當事人之人數附繕本)「 切
勿逕送上級法院」。告訴人或被害人如對本判決不服者，應具備
理由請求檢察官上訴，其上訴期間之計算係以檢察官收受判決正
本之日期為準。
                              書記官  許千士
中    華    民    國    98    年    8     月    27    日
附錄：
刑法第277條第1項。
中華民國刑法第277條
（普通傷害罪）
傷害人之身體或健康者，處 3 年以下有期徒刑、拘役或 1 千元
以下罰金。
犯前項之罪因而致人於死者，處無期徒刑或 7 年以上有期徒刑；
致重傷者，處3 年以上10年以下有期徒刑。


司法院資訊處製作；財團法人民間司法改革基金會備份。
